【裁判字號】    94,矚訴,2
【裁判日期】    950629
【裁判案由】    貪污等
【裁判全文】
臺灣屏東地方法院刑事判決               94年度矚訴字第2號
公  訴  人  臺灣屏東地方法院檢察署檢察官
被      告  子○○
選任辯護人  葉武侯律師
            劉楷律師
被      告  丙○○
選任辯護人  高奕驤律師
            洪士宏律師
            張立業律師
被      告  癸○
選任辯護人  蔡陸弟律師
上列被告因貪污治罪條例等案件，經檢察官提起公訴（94年度偵
字第5425號、第5858號）本院判決如下：
    主  文
子○○公務員洩漏關於中華民國國防以外應秘密之消息，處有期
徒刑壹年肆月。
丙○○無罪。
癸○被訴違反貪污治罪條例行賄罪部分無罪。
    事  實
一、子○○為前法務部調查局南部機動工作組（下稱南機組）第
    三組組長（現已去職），為依據法令從事公務之人，其依法
    務部調查局組織條例第23條第2 項之規定，於執行犯罪調查
    職務時，屬於刑事訴訟法第229 條及第230 條之司法警察官
    ，明知司法警察官知有犯罪嫌疑，開始調查時，依法應遵守
    保密規定，不得任意洩漏。詎子○○於94年9 月21日在南機
    組內部，以抽次序籤填志願方式決定組員支援各地方法院檢
    察署執行選舉查察專案工作之區域分配時，原抽籤後選定支
    援高雄區域，後因代同組組員己○○抽籤選定屏東地區，為
    配合己○○希望留任高雄地區支援選舉查察工作，遂與之對
    調至屏東地區支援。於94年10月4 日，在臺灣屏東地方法院
    檢察署（以下簡稱屏東地檢署）開會結束，知悉屏東地檢署
    於次日欲搜索乙○○（即癸○之妻，已登記參選第15屆屏東
    縣縣長）競選服務處之中華民國國防以外應秘密之消息，即
    於同日17時40分及19時7 分許，在屏東市○○路開車往高雄
    途中及在高雄市某處，以其所使用之0000000000號行動電話
    與丙○○所使用之0000000000號行動電話聯繫並洩漏上開消
    息予丙○○知悉，丙○○隨即於當日晚間，在台北市○○區
    ○○街46巷17號家中，於癸○前來其住處時再洩漏予癸○知
    情，並使癸○與乙○○夫婦知悉上開搜索消息，得以預作準
    備，影響屏東地檢署於95年10月5 日持本院核發之搜索票搜
    索乙○○位於屏東市○○路357 號及屏東縣東港鎮○○路、
    成功路口競選服務處之成效。
二、案經臺灣屏東地方法院檢察署檢察官自動檢舉偵查起訴。
    理  由
壹、刑法第132條第1項洩密罪及貪污治罪條例第6條第1項第4款
    圖利罪部分：
一、被告子○○部分：
(一)、證據能力部分：
１、丙○○於偵查中之陳述是否有證據能力：
(1)、按被告以外之人於偵查中向檢察官所為陳述，除顯有不可信
    之情況者外，得為證據，刑事訴訟法第159 條之1 第2 項定
    有明文。偵查中對被告以外之人（包括證人、鑑定人、告訴
    人、被害人及共同被告等）所為之偵查筆錄，或被告以外之
    人向檢察官所提之書面陳述，性質上均屬傳聞證據。惟現階
    段刑事訴訟法規定檢察官代表國家偵查犯罪、實施公訴，依
    法其有訊問被告、證人及鑑定人之權，證人、鑑定人且須具
    結，而實務運作時，檢察官偵查中向被告以外之人所取得之
    陳述，原則上均能遵守法律規定，不致違法取供，其可信度
    極高。
(2)、查檢察官於94年11月8 日及同年月10日偵訊中，係以證人身
    分訊問丙○○，且由其依證人身分具結，是依上開規定，丙○○於前開偵訊時之供述，應具有證據能力。
２、癸○於偵查中之陳述是否有證據能力：
    查檢察官於94年11月11日偵訊中，係以證人身分訊問癸○，
    且由其依證人身分具結，揆諸前開規定，癸○於該次偵訊時
    之供述，應具有證據能力。
(二)、實體部分：
１、訊據被告子○○矢口否認有前開洩密犯行，辯稱：伊於94年
    10月4 日下午與丙○○聯絡，是要告訴丙○○伊於次日會很
    忙，無法處理先前所檢舉之久大資訊網路股份有限公司（以
    下簡稱九大公司）假帳案，但並沒有告訴丙○○關於屏東地
    檢署將於次日搜索乙○○競選總部之事云云，經查：
(1)、被告子○○係前南機組第三組組長，於第15屆屏東縣縣長選
    舉中支援屏東地檢署執行選舉查察工作，為其自承在卷，而
    其至屏東地檢署支援選舉查察之過程，係緣於南機組在94年
    9 月21日舉行公開抽次序籤填志願，以決定組員支援各地區
    地方法院檢察署選舉查察工作之區域分配時，子○○原抽籤
    選定支援高雄地區，後因同組組員己○○於前日曾委請被告
    子○○代其抽籤，然依抽次序籤選填地區之結果，己○○僅
    能選至屏東支援，被告子○○遂自願與之對調至屏東支援，
    己○○則改至高雄支援之事實，業具證人即南機組內勤承辦
    員庚○○於本院審理中證述：「（問：去年三合一選舉，南
    機組配合各地檢署查察賄選，抽籤是由主辦？）由我主辦。
    」、「（問：抽籤方是如何抽？）當時支援四個地檢署，有
    一個地檢署在彰化，當時我們決定把四個地點寫在黑板上，
    抽號次籤，依號次先後上去填寫志願。」、「（問：是否記
    得本案被告子○○當時抽籤次序情形？）我記得他抽到第四
    號、五號，當時高雄地檢署有六個缺，他填寫高雄。」、「
    （問：己○○抽籤情形？）己○○當天請假，他請組長子○○代抽。」、「（問：子○○代己○○抽到幾號籤？）十幾
    號或二十幾號。」、「（問：依己○○抽到的籤可以填哪裡
    ？）高雄的缺已經沒有了，大概只能選屏東或台南。」、「
    （問：是否記得子○○代己○○填的地點？）屏東。」、「
    （問：後來子○○支援地點與己○○地點是否更動？）抽籤
    前有宣布，如果抽到籤後，雙方合意可以自行更換。」、「
    （問：抽完籤後，子○○與己○○是否更換？）當天下午子
    ○○跟我說己○○是他的組員，幫他抽到屏東過意不去，願
    意跟他更換，因為他在屏東或高雄沒有差別。」、「（問：
    他換完後，是否有其他人更動？）除了他們之外，其他人也
    有更動。大概4 、5 個人對換。」」等語綦詳（見本院卷第
    本院卷第208 頁正面、背面），核與證人即南機組第三組組
    員己○○於本院審理時證述「那次快下班了，第二天要抽籤
    ，剛好子○○組長不在座位上，我留一張字條給子○○，我
    希望第一志願留在高雄，第二志願是屏東。抽完籤之後，組
    長就自己給我對調到高雄，名單報到局裡，我就在高雄‧‧
    ‧‧」等語相符（見本院卷第207 頁正面），足證被告子○○於第15屆屏東縣縣長選舉中，至屏東地檢署支援選舉查察
    ，原係抽籤選定高雄地區，後因代證人己○○抽籤非如其所
    願，心中過意不去，方自願與之對調至屏東地區支援，而由
    證人己○○留任高雄地區。
(2)、94年度三合一選舉中，南機組支援各地區地檢署查賄之人員
    分配，係於94年9 月21日於南機組會議室舉行公開抽籤，隨
    即於次日確定所有支援名單後公告，並於95年9 月29日（應
    係94年9 月29日之筆誤）以調南機肅字第0947616360號函報
    法務部調查局廉政處核備之事實，有法務部調查局南部地區
    機動工作組於95年4 月6 日以調南機肅字第09500106010 號
    函回覆本院在卷足參（見本院卷第235 頁），佐以證人庚○○、己○○前開證述，可知被告子○○支援屏東地區選舉查
    察之工作，至遲已於94年9 月22日確定。而行動電話000000
    0000號與0000000000號分別為被告子○○與被告丙○○所使
    用之電話號碼，分據其等供承在卷，其等2 人間於94年9 月
    22 日 前並無任何通話紀錄，迄至94年9 月24日11時48分20
    秒方由被告丙○○撥打電話予被告子○○，甚且於94年10月
    5 日屏東地檢署搜索行動之前，被告丙○○與被告子○○5
    通通話紀錄中，除上開94年9 月24日11時48分20秒之通話係
    由被告丙○○主動聯繫被告子○○外，其餘4 通均為被告子
    ○○發話聯絡被告丙○○，此有0000000000號通聯紀錄在卷
    足參（見94年聲押字第268 號卷第7 至第9 頁）。綜合上情
    ，被告子○○於抽籤選定支援區域之前，並未與被告丙○○
    有所聯繫，其嗣後更換支援區域至屏東地區，又係因證人己○○之請託，即難認被告子○○至屏東地區支援選舉查察係
    因丙○○之指示所致，公訴意旨認被告子○○至屏東地區支
    援，為被告丙○○指示以為內應，即有所誤認。
(3)、被告子○○於94年10月4 日於屏東地檢署開會結束後，曾以
    0000000000號行動電話撥打與丙○○所有之0000000000號動
    行動電話一情，業經被告子○○自承在卷（見本院卷第292
    頁背面）。而上開電話通話內容，為被告子○○將屏東地檢
    署即將於次日搜索乙○○競選服務處之消息，告知丙○○，
    業經證人丙○○於本院審理中及偵查中具結後證述明確（見
    本院卷第192 頁背面、偵查B 卷第38頁、第34頁、第43 頁
    ），嗣於當晚被告癸○至被告丙○○位於台北市○○區○○
    街46巷17號住處時，被告丙○○隨即告知被告癸○上開搜索
    消息等情，亦經證人癸○及丙○○於偵查及本院審理中具結
    後陳述屬實（本院卷第107 頁正面、偵查B 卷第43頁、第57
    頁）。此外，被告子○○0000000000號行動電話之通話紀錄
    ，確有於94年10月4 日17時40分37秒及19時7 分37秒，2 次
    撥打電話予丙○○所有之0000000000號行動電話，且前通電
    話之發話基地台為屏東縣屏東市○○路253 號5 樓，後通則
    為高雄市三民區○○○路65號11樓，有0000000000行動電話
    通聯紀錄在卷可稽（見94年聲押字第268 號卷第7 至第8 頁
    ），足證被告子○○係於94年10月4 日下午知悉屏東地檢署
    於次日即將搜索乙○○之競選服務處後，在屏東市○○路開
    車往高雄途中及在高雄市某處，2 次撥打電話予丙○○告知
    上開搜索消息無誤。再者，屏東地檢署確於94年10月5 日持
    本院核發之搜索票，搜索乙○○位於屏東市○○路357 號及
    屏東縣東港鎮○○路、成功路口之競選服務處，有搜索票在
    卷足參（見94年度選偵字第13號卷第45頁、94年度聲搜字第
    59號第13 6頁），亦證上開搜索消息為真，且屬中華民國國
    防以外應秘密之消息。
(4)、雖被告子○○辯稱：伊於94年10月4 日下午撥打電話予被告
    丙○○，係因丙○○於前2 天告知九大公司檢舉信已寄出，
    要其盡快處理，但因94年10月4 日下班時，臨時接獲通知次
    日將偵辦乙○○賄選案，伊沒時間回南機組處理前開檢舉案
    ，所以打電話告知丙○○該陣子較忙，無法處理九大公司之
    事云云（見本院卷第202 頁背面）。然查九大公司之檢舉函
    係由高雄縣民王文宗於94年10月3 日以限時掛號寄出，有法
    務部調查局南部地區機動工作組於95年5 月5 日，以調南機
    防字第字第09500205000 號函回覆本院可稽（見本院卷第
    309 頁），而被告子○○所用之0000000000號行動電話，於
    94年10月3 日至同年月4 日17時40分37秒及19時7 分37秒間
    ，並無被告丙○○主動撥打電話與其聯絡之紀錄，有前開通
    聯紀錄可參，足徵被告子○○上開辯解顯然不實，為卸責之
    詞，不足採信。
(5)、綜上所述，被告子○○洩漏屏東地檢署欲搜索乙○○競選服
    務處之消息事證明確，其洩漏關於中華民國國防以外應秘密
    消息之犯行應足認定。
(三)、核被告子○○上開所為，係犯刑法第132條第1項之洩密罪。
    爰審酌被告子○○身為調查員，本應遵守中立立場，摒除私
    人交誼，依法調查犯罪嫌疑者，然竟背道而馳，事先洩漏檢
    警人員搜索之訊息予相關人員，非但讓受搜索人預作準備，
    阻礙檢調人員辦案，尚且打擊民眾對國家執法之信心，斲傷
    執法人員形象甚深，於犯後猶飾詞卸責，態度不佳，難認已
    有悔意，量處如主文所示之刑。
(四)、公訴意旨另以：被告子○○基於圖利其他私人之不法利益，
    加入屏東地檢署專案小組支援工作，94年10月4 日，獲悉屏
    東地檢署專案小組於次日欲搜索癸○、乙○○等違反上揭公
    職人員選舉案件事證之時間、地點之消息，並在接受完上開
    搜索工作分配命令離開法務部調查局屏東縣調查站後，隨即
    於同日17時40分及19時7 分許，沿屏東市○○路開車往高雄
    途中，先以手機與丙○○聯繫並洩漏之，丙○○明知違法，
    仍於當晚在台北市○○區○○街46巷17號家中，將該消息轉
    而洩漏於癸○，並使癸○、乙○○等，得預為湮滅上揭違反
    公職人員選舉罷免法事證，而獲免遭查獲之不法利益，因認
    被告子○○此部分另涉有貪污治罪條例第6 條第1 項第4款
    之圖利罪等語。經查：
１、按貪污治罪條例第6 條第1 項第4 款規定「對於主管或監督
    之事務，明知違背法令，直接或間接圖自己或其他私人不法
    利益，因而獲得利益者，處5 年以上有期徒刑，得併科新臺
    幣3000 萬 元以下罰金」。依該條之規定，公務員須直接或
    間接圖自己或其他私人不法利益，而獲得具體利益，方觸犯
    該罪，換言之，該條之規範係將圖利罪限縮於實害犯與結果
    犯。
２、被告子○○洩漏上開搜索消息予被告丙○○，被告丙○○再
    洩漏予被告癸○，使被告癸○與其妻乙○○得以預作準備，
    僅為抽象之不法利益，因此，被告子○○之行為雖屬不法，
    然被告癸○並未因此獲得具體上可得計算之財產上利益自屬
    明確，揆諸前開說明，此情形即與貪污治罪條例第6 條第1
    項第4 款圖利罪構成要件有別，公訴意旨認被告子○○此部
    分涉有前開圖利罪，即有誤會，惟公訴意旨認被告此部分行
    為與前開論罪科刑之洩密罪間有方法結果之牽連犯關係，屬
    裁判上一罪，爰不另為無罪之諭知。
二、被告丙○○部分：
(一)、公訴意旨略以：被告丙○○與被告子○○基於共同洩漏中華
    民國國防以外應秘密消息之犯意聯絡，由被告丙○○指示被
    告子○○參與支援屏東地檢署選舉查察專案小組之工作，以
    為內應，並將相關應秘密之偵查工作為消息提供予丙○○，
    再轉知於癸○、乙○○。子○○加入專案小組支援工作，94
    年10月4 日，獲悉本屏東地檢署專案小組於次日欲搜索癸○
    、乙○○等違反上揭公職人員選舉案件事證之時間、地點等
    中華民國國防以外應秘密之消息，並在接受完上開搜索工作
    分配命令離開法務部調查局屏東縣調查站後，隨即於同日17
    時40分及19時7 分許，沿屏東市○○路開車往高雄途中，先
    以手機與丙○○聯繫並洩漏之，二人並共同就子○○主管之
    上開事項，明知違法，而將該等應秘密之消息，於當日晚間
    由丙○○在台北市○○區○○街46巷17號家中，轉而洩漏於
    癸○，因認被告丙○○共同涉犯刑法第132 條第1 項之洩密
    罪。
(二)、按犯罪事實應依證據認定之，無證據不得認定犯罪事實，刑
    事訴訟法第154 條定有明文。所謂犯罪事實之證據，係指足
    以認定被告確有犯罪行為之積極證據而言，該項證據且須適
    合被告犯罪事實之認定，始得採為斷罪資料，最高法院29年
    上字第3105號、53年台上字第2750號判例意旨參照。次按刑
    法第132 條第1 項之公務員洩漏或交付關於中華民國國防以
    外應秘密之文書、圖畫、消息或物品罪，所處罰之犯罪主體
    為洩漏或交付國防以外秘密之公務員，其對向行為之收受者
    ，自無與該公務員成立共犯之餘地，最高法院88年度台上字
    第5741號、94年度台上字第2378號判決意旨參照。
(三)、經查，被告子○○於94年10月4 日知悉屏東地檢署將於次日
    搜索乙○○之競選服務部，於同日17時40分及19時7 分37秒
    撥打電話告知被告丙○○上開消息，則就被告丙○○而言，
    僅係被告子○○洩漏上開消息對向行為之收受者，而其於接
    收上開消息後，雖再將前開消息洩漏予被告癸○，然此為其
    個人單獨之行為，難謂與被告子○○就上開洩密一事有共同
    犯意及行為分擔，揆諸前開說明，公訴意旨認被告丙○○此
    部分涉有刑法第132 條第1 項之洩密罪即有未合，此外，查
    無其他確切之證據足以證明被告丙○○有此部分之罪嫌，被
    告丙○○被訴犯刑法第132 條第1 項之洩密罪嫌尚屬不能證
    明。
貳、貪污治罪條例第4 條第1 項第5 款之收賄罪及同法第11條第
    1 項之行賄罪部分：
一、被告癸○於本案中被訴貪污治罪條例第11條第1 項之行賄罪
    及公職人員選舉罷免法第90條之1 第1 項之投票行賄罪，公
    訴意旨原認上開2 罪間有方法結果之牽連關係，惟經蒞庭之
    公訴檢察官當庭更正為數罪關係（見本院卷第191 頁），本
    院就被告癸○被訴違反貪污治罪條例第11條第1 項之行賄罪
    部分自得先予審結，合先敘明。
二、公訴意旨略以：被告癸○、丙○○為答謝被告子○○洩漏屏
    東地檢署欲搜索被告癸○及乙○○競選服務處之消息，並冀
    求被告子○○能持續協助，而為上揭洩漏中華民國國防以外
    之秘密、圖利被告癸○及乙○○不被查獲之不法利益等違背
    職務上之行為，2 人竟基於交付賄賂、不正利益之共同犯意
    ，由被告丙○○居間安排被告癸○、子○○二人之見面，並
    於94年10月13日晚間，在高雄市○○區○○路二段188 號，
    由被告丙○○與癸○共同設宴款待被告子○○，並交付賄款
    新台幣（下同）25萬元予子○○收受，冀求子○○能持續為
    上揭違背職務之行為，因認被告子○○涉有貪污治罪條例第
    4 條第1 項第5 款之收賄罪，被告癸○、丙○○則共同涉犯
    同法第11條第1 項之行賄罪嫌等語。
三、按犯罪事實應依證據認定之，無證據不得認定其犯罪事實；
    又不能證明被告犯罪者，應諭知無罪之判決，刑事訴訟法第
    154條第2項、第301條第1項分別定有明文。又犯罪事實之認
    定，應憑真實之證據，倘證據是否真實尚欠明確，自難以擬
    制推測之方法，為其判斷之基礎；而認定犯罪事實之證據係
    指足以認定被告確有犯罪行為之積極證據而言，該項證據自
    須適合於被告犯罪事實之認定，始得採為斷罪資料，最高法
    院著有53年臺上字第656 號、29年上字第3105號判例可參。
    次按，刑事訴訟上證明之資料，無論其為直接或間接證據，
    均須達於通常一般之人均不致有所懷疑，而得確信其為真實
    之程度，始得據為有罪之認定，若其關於被告是否犯罪之證
    明未能達此程度，而有合理懷疑之存在，致使無從形成有罪
    之確信，根據「罪證有疑，利於被告」之證據法則，即不得
    遽為不利被告之認定，亦有最高法院76年臺上字第4986號判
    例可稽。其以情況證據（即間接證據）斷罪時，尤須基於該
    證據在直接關係上所可證明之他項情況事實，本乎推理作用
    足以確證被告有罪，方為合法，不得徒憑主觀上之推想，將
    一般經驗上有利被告之其他合理情況逕予排除，此觀諸最高
    法院32年上字第67號判例自明。再者，刑事訴訟法第161 條
    已於91年2 月8 日修正公布，其第1 項規定：檢察官就被告
    犯罪事實，應負舉證責任，並指出證明之方法。因此，檢察
    官對於起訴之犯罪事實，應負提出證據及說服之實質舉證責
    任。倘其所提出之證據，不足為被告有罪之積極證明，或其
    指出證明之方法，無從說服法院以形成被告有罪之心證，基
    於無罪推定之原則，自應為被告無罪判決之諭知。
四、公訴意旨認被告子○○涉有貪污治罪條例第4 條第1 項第5
    款之收賄罪嫌，被告癸○、丙○○涉犯同法第11條第1 項之
    行賄罪嫌，係以被告子○○等3 人之供述、證人辛○○、王
    國論之證述、94年9 月15日屏檢瑞厚監字第347 號通訊監察
    譯文為其論罪依據。訊據被告子○○等人固不否認有於94
    年10月13日晚間，在高雄市○○區○○路二段188 號「海天
    下」餐廳餐敘一事，惟堅詞否認有何收賄及行賄犯行，被告
    子○○辯稱：當日是被告丙○○邀他前去討論九大公司案件
    之事，席間並無收受25萬元等語；被告癸○辯稱：當天是被
    告丙○○要他去答謝被告子○○，但未交付25萬予子○○等
    語；被告丙○○辯稱：當天安排癸○與子○○見面，係要癸○好好謝謝子○○，且子○○曾說癸○不稱頭，伊不希望子
    ○○看不起癸○，才安排該飯局等語，經查：
(一)、94年10月13日晚間，被告子○○、癸○、丙○○等人在高雄
    市○○區○○路2 段188 號「海天下餐廳」餐敘一情，業經
    被告子○○等人自承在卷，此部分事實自堪認定。而上開餐
    敘原因，被告丙○○迭於偵查及本院審理中陳稱係因被告子
    ○○洩漏屏東地檢署欲搜索乙○○服務處之消息後，其要癸○好好謝謝子○○方安排雙方見面吃飯等語（偵查卷第58頁
    ），核與被告癸○於本院審理中陳述係丙○○要其去答謝子
    ○○等語相符（本院卷第198 頁）。復觀之被告癸○所持00
    00000000號電話於94年10月5 日21時32分至38分許與被告丙○○之通話內容為：「‧‧‧‧丙○○：好，反正聽你的都
    沒關係，，但你一定要跟我那個南部兄弟碰個面，讓人家感
    受一下。癸○：我知道，那你看你約，我約不到。丙○○：
    人家為你打這個仗，昨天晚上通知這個事情，你摸良心人家
    通知的對不對。癸○：對對。‧‧‧‧丙○○：你一定要跟
    那個南部的朋友碰個面讓人家感受一下，人家才幫你嗎？癸○：但我沒有他的電話，你安排，我就到了。丙○○：我這
    樣講你懂嗎？人家冒生命危險、冒職位危險告訴我這些事情
    ，人家是公務員，你們怎麼操盤，人家在操耶。癸○：我知
    道」（見94年度聲押字第268 號卷第17頁背面、第20頁正面
    ）；於94年10月12日16時14分許，2 人通話內容為：「丙○○：‧‧‧‧吃飯改為7 點20分，我就不要喝第二場了吧，
    可以嗎？癸○：我馬上調整。丙○○：我確定了我再跟諸哥
    改，就7 點20分吃飯，9 點35分的華信回來。癸○：好，OK
    。」（見同上卷第18頁正面），2 人於前開通話中所提及之
    內容不外乎被告丙○○要被告癸○與被告子○○見面答謝，
    並由被告丙○○安排飯局讓2 人見面吃飯之事，足見被告子
    ○○等3 人在前開餐廳餐敘，應係被告癸○欲答謝被告子○○係漏搜索消息一事。
(二)、被告癸○至前開海天下餐廳前，曾向友人辛○○借調25萬元
    ，辛○○並請另位朋友甲○○送至海天下餐廳予被告癸○一
    情，業經證人辛○○及甲○○於本院審理時證述屬實（見本
    院卷第206 頁正面、第212 頁正面）。而上開金錢之用途，
    被告癸○於偵查及本院審理中均稱係服務處急需用錢，作為
    支付夾報的雜費（偵查C 卷第22頁至第23頁）。就此，證人
    戊○○即被告癸○之司機於本院審理中證稱：「（問：你到
    達海天下餐廳，是否看到何人交付東西給癸○？）有一個男
    的，交付一包牛皮紙袋裝的東西給他。」、「（問：癸○收
    受後，如何處理？）他進餐廳前，交付給我要我保管好。」
    、「（問：他是否說裡面是何物？）他說是壹包錢，要我保
    管好。」、「（問：你何時把牛皮紙袋交還給癸○？）回到
    競選總部，癸○下車時順手拿下車。」等語（本院卷第260
    號正面）；證人丁○○於本院審理中證述：「（問：在該段
    時間是否在乙○○競選總部幫忙？）有。」、「（問：你在
    那邊幫忙何事？）廣告單夾報、派送。」、「（問：競選文
    宣如何發放？）如果夾報方式，由派報社，如果派報，則由
    工讀生派送。」、「（問：夾報方式委由哪家派報社？）立
    帆派報社。」、「（問：立帆派報社與何人聯絡？）丑○○
    。我們都叫他小胖。」、「（問：立帆派報社請款交付方式
    如何？）他們會把請款單（上面包含在哪一區夾了多少份的
    資料，多少錢）交給我，我再交給競選總部。」、「「（問
    ：他們把請款單交付給你後，如何支付？）我們都是用現金
    支付。」、「（問：提示95年4 月3 日調查證據聲請狀被證
    一請款單，三期費用是丑○○交給你的？）是的。」、「（
    問：三期派報費用是否已經支付丑○○？）有。」、「（問
    ：律師金額多少？）如請款單上面的金額219600元。」「（
    問：三期費用是你交付給丑○○？）是我親自交的。」「（
    問：這三期費用是誰交給你支付給丑○○？）癸○在10月13
    日交給我的，那時已經積欠2 期費用。如果再不給他錢，他
    們不會幫我夾報。」、「（問：你拿到這些錢後，何時交給
    丑○○？）在10月14日凌晨交給他的，因為當天我們還要夾
    報，要督報，所以我記得很清楚。」等語（本院卷第255 頁
    背面至第256 頁背面），核與證人丑○○於本院審理時證述
    ：「（問：你目前任職何處？）立帆派報社。」、「（問：
    去年屏東縣長競選是否接受乙○○競選總部委託夾報工作？
    ）有，我作文宣夾報工作。」、「（問：你與乙○○競選總
    部何人聯絡？）丁○○。」、「（問：派報費用如何請款？
    ）之前說這次做完，請上次的，我跟丁○○比較熟，有時1
    次、2 次，最多3 次一起請，都是要付現金。如果欠太多，
    報站不會讓我們夾報。」、「（問：你向誰請款？）丁○○
    ，也是他親自交給我。」、「（問：提示95年4 月3 日調查
    證據聲請狀被證一請款單，請款單是否你製作交給丁○○？
    ）是的。」、「（問：三期派報費用是否收受？）有，我收
    了之後看幾期，我都會註明且在上面簽名。」、「（問：請
    款單上面羅是否你簽名？）是的。」、「（問：三期費用多
    少？）1 期7 萬3 千多，3 期共21萬多，就是上面的價錢。
    」、「（問：三期費用誰交給你的？）丁○○，在我請款單
    註明日期的凌晨交給我的。」、「（問：你們夾報是清晨？
    ）是的。夾報作業都是在清晨。」、「（問：在10月13日晚
    上出報前，他們已經積欠2 期費用？）是的，如果不繳錢的
    話，報站就不會讓他們夾報，我有跟丁○○說。」等語相符
    （見本院卷第257 頁背面258 頁），且有立帆派報社派報、
    夾報、定點執行表6 紙在卷足參（見本院卷第239 至第241
    頁），故依證人戊○○、丁○○及丑○○上開所述，被告癸○確有於94年10月13日交付內裝有金錢之牛皮紙袋裝給戊○○，並於當日支付上開夾報費用219,600 元予證人丁○○，
    證人丁○○再於同年月14日凌晨交付前開夾報費用予證人丑
    ○○。
(三)、被告丙○○與被告癸○、子○○於94年10月13日晚上在高雄
    海天下餐廳餐敘後，席間被告丙○○與同行之秘書壬○○及
    另位友人邱明道因需搭乘末班飛機回台北，3 人遂於當日8
    點半左右離開前開餐廳，僅留被告癸○及子○○在該處一節
    ，業經被告丙○○、癸○及證人壬○○於偵查及本院審理中
    陳述綦詳（見偵查C 卷第11頁、第47頁、第57至第58頁、本
    院卷第210 頁正面）。就被告丙○○在場之期間，其等並無
    見到被告癸○交付任何物品予被告子○○，業經被告丙○○
    及證人壬○○於本院審理中陳述在卷（本院卷第193 頁背面
    、第210 頁正面、背面）。另被告丙○○於上開餐敘後，於
    94年10月13日22時33分曾撥打被告癸○0000000000號行動電
    話，2 人之通話內容為：「丙○○：還好吧，我那個兄弟不
    錯吧，你有奇檬誌（音譯）吧。癸○：有。丙○○：他收了
    嗎？癸○：有。丙○○：都有，OK，OK那我任務完成。癸○
    ：非常感性，跟他談的很好。‧‧‧‧」，有通訊監察譯文
    在卷可稽（94年度聲押字第268 號卷第19頁），依前開通話
    內容以觀，被告丙○○尚詢問被告癸○與被告子○○之後餐
    敘情形，可證被告丙○○的確提前離開餐廳，未全程參與被
    告子○○與被告癸○之聚會。又被告丙○○與被告癸○上開
    對話中所問：「他收了嗎？」，被告癸○答稱：「有。」，
    其語意為何？被告丙○○於94年11月8 日偵查中陳述：「（
    問：「他收了嗎」你當初說這句話，你以為是收了什麼？）
    應該是錢吧，我沒有看到」（見偵查B 卷第34頁）；於94年
    11月11日偵查中陳述：我是要確認癸○的禮物是不是有送給
    子○○了，雙方感覺好不好，他說有，雙方感覺很好（見偵
    查B 卷第59頁）；於95年3 月30日本院審理中陳述：我認為
    癸○有買禮物給子○○，我是問子○○是不是有收禮物‧‧
    ‧‧等語（見本院卷第19 3頁正面）。被告癸○於94年11
    月11日偵查中稱：我沒有送任何東西給子○○，我是在敷衍
    丙○○（見偵查B 卷第59頁）；於本院95年3 月30日稱：他
    喝了酒打電話問我現場狀況如何，他說什麼我都說好，當時
    是應付他的話，只要丙○○喝完酒打電話給我，我都說好‧
    ‧‧‧等語（見本院卷第20 0頁），依2 人上開通話內容及
    陳述，實無從得知雙方所所稱之「他收了嗎」意指何物，即
    難以被告癸○與丙○○上開通話內容遽認被告癸○於前開餐
    敘間有餽贈被告子○○25萬元之情事。
(四)、被告子○○係於94年9 月22日確定至屏東地檢署支援選舉查
    察後，始與被告丙○○有所聯繫，非被告丙○○指示其至屏
    東地檢署支援一情，已詳如前述，則被告子○○於94年10月
    4 日得知屏東地檢署於次日將搜索乙○○之競選服務處後，
    告知被告丙○○此一搜索消息，事後被告丙○○要求被告癸○當面向被告子○○表達謝意，雙方才有94年10月13日晚間
    海天下餐廳之餐敘，而上開餐敘席間，並無證據證明被告子
    ○○有自被告癸○處收受任何饋贈，即難認被告子○○於為
    洩密之行為時，與被告癸○、丙○○間有何實踐期約賄賂之
    合意，並於事後收受與上開違背職務為對價關係之賄賂，自
    難僅以推測方式推定被告子○○於上開餐敘之間曾自被告癸○處收受25萬元。
(五)、綜上所述，被告子○○被訴違反貪污治罪條例第4 條第1 項
    第5 款之收賄罪、被告癸○、丙○○被訴違反同法第11條第
    1 項之行賄罪嫌，及被告丙○○被訴洩密罪嫌部分均屬不能
    證明，此外，復查無其他積極證據足資認定被告子○○等人
    有何公訴人所指此部分之犯行，依前揭法條規定及說明，自
    應就被告癸○、丙○○部分為無罪之諭知，另被告子○○部
    分，公訴意旨認此部分與前揭論罪科刑部分，有牽連犯之裁
    判上一罪關係，爰不另為無罪之諭知。
據上論斷，應依刑事訴訟法第299 條第1 項前段、第301 條第1
項，刑法第132 條第1 項，判決如主文。
本案經檢察官林吉泉到庭執行職務。
中    華    民    國    95    年    6     月    29    日
                  刑事第三庭    審判長法  官  楊清安
                                      法  官  楊萬益
                                      法  官  柯雅惠
以上正本證明與原本無異。
如不服本判決應於收受本判決送達後十日內向本院提出上訴書狀，
其未敘述上訴理由者，並得於提起上訴後十日內向本院補提理由
書狀（均須按他造當事人之人數附繕本）「切勿逕送上級法院」
                                書記官  唐淑嫻
中    華    民    國    95    年    7     月    5    日
附錄：
刑法第132條：
公務員洩漏或交付關於中華民國國防以外應秘密之文書、圖畫、
消息或物品者，處 3 年以下有期徒刑。
因過失犯前項之罪者，處 1 年以下有期徒刑、拘役或 300 元以
下罰金。
非公務員因職務或業務知悉或持有第1項之文書、圖畫、消息或
物品，而洩漏或交付之者，處1年以下有期徒刑、拘役或300元以
下罰金。


司法院資訊處製作；財團法人民間司法改革基金會備份。
